臺灣花蓮地方法院刑事判決　　　　　　　　　　　　　八十九年度訴字第三三二號
　　公　訴　人　臺灣花蓮地方法院檢察署檢察官
　　被　　　告　丙○○
　　選任辯護人　吳明益
　　　　　　　　李文平
　　被　　　告　乙○○
　　　　　　　　甲○○
右列被告等因偽造文書案件，經檢察官提起公訴（八十九年度偵字第一七八一號、第
二四０四號），本院判決如左：
    主  文
丙○○、乙○○、甲○○共同偽造公文書，足以生損害於公眾及他人，各處有期徒刑
壹年壹月，均緩刑參年。
偽造之交通事故現場草圖壹紙（含張清堂署押壹枚）沒收。
    事  實
一、甲○○於民國八十九年一月二十二日上午六時五十分許，駕駛ＪＡ─二一０八號
    自小貨車，行經花蓮縣吉安鄉○○路與中興路之交分路口時，因闖越紅燈，致與
    乙○○所駕駛之ＪＡ─一九六九號自用小客車相撞擊，使雙方車輛均受有損壞，
    經據報到場處理之花蓮縣警察局吉安分局吉安派出所警員張清堂，依據現場肇事
    情形，繪成其職務上應製作，包含記載「甲方承認闖紅燈：甲○○」文字之內容
    ，並在該草圖上之處理員警姓名欄上簽寫「張清堂」署名之交通事故現場草圖之
    公文書以確定肇事責任。嗣因甲○○與乙○○所有之上開二輛汽車均拖吊至丙○○經營之汽車修理廠修理時，經丙○○估價除乙○○所有之自小客車之修理費用
    高達新台幣（下同）二十四、五萬元外，然甲○○所有之自小貨車之損壞，則因
    其闖紅燈肇事應負全部肇事責任無法獲得理賠，三人遂於八十九年一月二十七日
    ，在花蓮縣吉安鄉○○路○段一０二號丙○○所經營之翔和汽車條理廠內，由丙○○提議經乙○○、甲○○同意後，三人即基於共同詐領保險理賠金及偽造交通
    事故現場草圖公文書之犯意聯絡，由丙○○將其向警員張清堂索取之前開交通事
    故現場草圖影本一紙後，將該草圖上之繪圖及文字全部塗銷後，丙○○並依據交
    通事故草圖之格式，重繪肇事車輛位置相反，及「甲方承認闖紅燈：乙○○」等
    文字，並在該草圖上之處理員警欄上偽造「張清堂」署押，而偽造交通事故現場
    草圖一紙，已足以生損害於花蓮縣警察局及富邦產險公司對於該交通事故調查責
    任認定之正確性。三人完成該草圖後，即交由乙○○於八十九年一月二十八日，
    在花蓮縣花蓮市○○路二五六號三樓富邦產物保險股份有限公司（下稱富邦產險
    公司）填寫申請書，以自承闖紅燈之不實之交通事故事實，施用詐術，向富邦產
    險公司申請汽車理賠，惟於尚未向富邦產險公司提出偽造之交通事故現場草圖時
    ，即為富邦產險公司發現，致未遭詐得保險金。
二、案經臺灣花蓮地方法院檢察署檢察官自動檢舉偵查起訴。
    理  由
一、訊據被告丙○○坦承因乙○○的汽車有投保意外險，而甲○○沒有工作，為出於
    好意，與乙○○、甲○○商議後，將向警員索取之交通事故現場草圖影本上全部
    繪圖及文字全部塗銷後，重新偽造一張內容與真正草圖相反之草圖，並偽簽警員
    張清堂之署名後，準備將草圖拿給乙○○持向保險公司申請保險理賠之事實，然
    其辯護人辯稱：被告所改製之警員所製作之交通事故現場草圖，係乙○○向警員
    張清堂請求印給之原現場草圖影本，僅屬純塗改文書之影本，並非文書本身，且
    該草圖影本，既為草圖，似屬未完成之文書，當與變造或偽造公文書不同。又乙○○向富邦產物公司請求理賠時，並未提出變造之草圖，則應屬未用詐術，為詐
    欺之預備犯，而詐欺罪並無處罰預備犯之明文，被告之行為應屬不罰。訊之被告
    乙○○則承認是被告丙○○叫其和甲○○二人到修車廠協議後，由丙○○向警員
    要交通事故現場草圖後，由丙○○變更現場草圖，惟稱其因不明白保險理賠過程
    ，而簽下理賠申請書，且其係出於好意，申請理賠金也是代甲○○繳修護費，自
    已並沒有得不法的利益等語；至被告甲○○固不否認因當時他的車沒有投保意外
    險，而由丙○○及乙○○找他去車廠，然否認其有和丙○○、乙○○二人商議，
    是丙○○更改的，他沒有說要更改現場圖去領保險金等語置辯。
二、經查：
（一）右揭事實，除有上開被告丙○○、乙○○二人承認之部分外，復據被害人富邦
      產險公司之職員孫龍偉指證甚詳，並有被告丙○○所偽造之交通事故現場草圖
      一份及警員張清堂所製作之交通事故現場草圖一份均附於偵查卷可資比對，車
      禍現場照片八幀、乙○○以自承闖紅燈為理由，而向富邦產險公司提出之汽車
      理賠申請書、富邦產險公司汽車險賠案查證報告表各一份、甲○○與乙○○因
      本件車禍所簽寫之和解書一份附卷可佐。
（二）另被告丙○○於偵訊時供承：一月二十七日乙○○與甲○○和解後，邱、沈二
      人到我修車廠來找我，要我幫他們劃一張簡單草圖，雙方看好後簽名，乙○○
      說甲○○沒有錢，所以乙○○才去辦保險，修甲○○的車，以減輕甲○○的負
      擔等語；核與被告甲○○在偵訊時，亦供承：車禍後一、二天，丙○○叫我去
      他修車廠，我去時乙○○都在現場，丙○○說要做第二次現場圖給保險公司看
      ；丙○○有將第二張偽造之現場草圖影印一份給我等語；他們有拿草圖估價單
      及和解書三份給我簽名，當時有我及乙○○及丙○○夫妻在場等情相符，被告
      甲○○既知情且在偽造之交通事故現場草圖上簽名既屬真實，已足認被告甲○○係知情而同謀。
（三）查本件車禍原係被告甲○○闖紅燈而肇事，因而甲○○原本即應負全部之賠償
      責任，此由上述甲○○與乙○○所簽寫之和解書所記載雙方同意和解案由甲方
      （甲○○）賠付乙方（乙○○）二十四萬元外即可得知。惟該和解書另於備註
      中亦記載甲方負責乙方車修理費，乙方願辦理保險來理賠甲方車修護完整等與
      車禍責任相反之文字，亦足認被告甲○○確係與被告丙○○、乙○○有偽造公
      文書向保險公司詐領保險金之犯意聯絡。否則被告乙○○既無肇事責任，又何
      自認闖紅燈而向保險公司申請理賠之理，足認被告乙○○、丙○○二人所述，
      因甲○○無力支付全部車輛修理費用，而三人商議後，偽造交通事故現場草圖
      後，準備由邱順向富邦產險公司用以申請車禍理賠金之犯罪動機當屬非虛。
（四）綜上所述，被告三人對於偽造交通事故現場草圖及向富邦產險公司詐領保險金
      之犯行，均已事證明確，三人犯行均堪認定。
三、按「公文書」係指公務員職務上製作之文書，交通事故現場草圖，為到場處理交
    通事故警員，依其處理交通事故職責上之需要而製作者，並由警員在其上簽名證
    明者，並以之製作交通事故調查表，事後並與交通事故調查表一併附於警訊卷內
    ，則該交通事故現場草圖顯為公文書。又影本與原本可有相同之效果，本件被告
    等將原本予以影印後，將影本內之警員所記載之所有事故車輛位置圖及文字全部
    塗掉，僅保留該草圖之文書格式後，全部重新繪製不實之事故車輛位置圖及不實
    之文字並偽造警員之署押之行為，已屬偽造交通事故現場草圖之公文書。又被告
    乙○○在本件車禍事件中並非闖紅燈肇事之人，並無肇事責任，其所投保之富邦
    產險公司並無理賠責任，然被告三人為圖為被告甲○○取得理賠金，乃謀意後，
    由乙○○向其所投保之富邦產險公司以其與甲○○車禍中係闖紅燈而填寫申請理
    賠書，並已送交富邦產險公司申請理賠償，其三人之詐欺行為已屬實施，並非僅
    預備。核被告丙○○、乙○○、甲○○三人所為，係犯刑法第二百十一條的偽造
    公文書罪及刑法第三百三十九條第三項、第一項之詐欺取財未遂罪。公訴意旨認
    為被告三人所為僅係變造，稍有未合，惟其基本社會事實同一，本院自應審理，
    並變更起訴法條。被告三人偽造警員「張清堂」署押之行為，為偽造公文書行為
    之一部，不另論罪。又被告三人就上揭犯行，有犯意之聯絡及行為之分擔，皆為
    共同正犯。又被告三人所犯偽造公文書罪之原因，係為達其詐領保險金之目的，
    雖其三人實施其詐欺行為時，所偽造之公文書尚未提出，然其所為與詐欺財取未
    遂罪間，仍應認為有方法結果之牽連關係，為牽連犯，應從偽造公文書一重罪處
    斷。爰審酌被告三人之犯罪的動機、目的、手段，尚未造成實際之損害，以及犯
    後之態度等一切情狀，均量處如主文所示之刑。末查，被告乙○○、甲○○前未
    曾受有期徒刑以上刑之宣告，被告丙○○前雖曾受有期徒刑之宣告，然經本院諭
    知緩刑，緩刑期滿，緩刑未經撤銷，其刑之宣告已失其效力，即與未曾受徒刑之
    宣告相同等事實，均有台灣高等法院被告全國前案紀錄表附卷可按，被告三人均
    因一時失慮，偶罹刑典，事後已坦承犯行，深具悔意，經此刑之宣告後，應知警
    惕而無再犯之虞，本院因認被告三人均以暫不執行其刑為當，均予以宣告緩刑三
    年，用啟自新。
四、偽造之交通事故現場草圖之公文書（含張清堂之署押一枚）一份，為被告三人所
    有供本件犯罪所用之物，已經被告等供承在卷，應依法予宣告沒收。
據上論斷，應依刑事訴訟法第二百九十九條第一項前段、第三百條，刑法第二十八條
、第二百十一條、第二百十九條、第三百三十九條第三項、第一項、第三十八條第一
項第二款、第七十四條第一款、第二款，判決如主文。
中      華      民      國    九十一    年      一      月     十七日
                                  臺灣花蓮地方法院刑事庭
                                      法  官  吳  順  龍
右正本證明與原本無異。
如對本判決不服，應於送達後十日內，向本院提出上訴狀。（應抄附繕本）告訴人或
被害人如對於本判決不服者，應具備理由請求檢察官上訴，其上訴期間之計算係以檢
察官收受判決正本之日期為準。
                                      法院書記官
中      華      民      國    九十一    年      一      月   二十五     日
附錄本判決論罪之法律條文：
刑法第二百十一條：
偽造、變造公文書，足以生損害於公眾或他人者，處一年以上七年以下有期徒刑。
刑法第二百十九條：
偽造之印章、印文或署押，不問屬於犯人與否，沒收之。
刑法第三百三十九條第三項、第一項：
意圖為自己或第三人不法之所有，以詐術使人將本人或第三人之物交付者，處五年以
下有期徒刑、拘役或科或併科一千元以下罰金。
以前項方法得財產上不法之利益或使第三人得之者亦同。
前二項之未遂犯罰之。
